【裁判字號】    92,台上,1943
【裁判日期】    920410
【裁判案由】    傷害直系血親尊親屬
【裁判全文】
最高法院刑事判決                              九十二年度台上字第一九四三號
    上  訴  人  台灣高等法院台南分院檢察署檢察官
    被      告  甲○○
右上訴人因被告傷害直系血親尊親屬案件，不服台灣高等法院台南分院中華民國八十
九年十一月二十九日第二審判決（八十九年度上訴字第一三四四號，起訴案號：台灣
台南地方法院檢察署八十年度偵字第七四四六號），提起上訴，本院判決如左：
    主  文
原判決撤銷，發回台灣高等法院台南分院。
    理  由
本件原判決以公訴意旨略稱：被告甲○○於民國八十年八月三日凌晨五時許，在台南
縣玉井鄉望明村望明一一二｜一號門前，基於普通傷害之犯意，持木棍毆打其父吳錦
源，致使吳錦源受有右顴骨處紫血腫、左上肢紫色瘀血、左大腿外側十乘五公分紫色
瘀血、右膝處擦傷等傷害，案經吳錦源告訴，因認被告涉犯刑法第二百八十條之傷害
直系血親尊親屬罪嫌。惟經審理結果，本件追訴權已於八十七年一月九日消滅，因而
撤銷第一審論處被告傷害直系血親尊親屬罪刑之判決，改判諭知免訴。固非無見。
惟查：原判決以刑法第二百八十條應依同法第二百七十七條第一項計算其追訴權時效
，但按同法第二百七十七條第一項之傷害罪，法定本刑為三年以下有期徒刑、拘役或
一千元以下罰金，同法第十條第一項又規定：稱以上、以下、以內者，俱連本數或本
刑計算。則其最重本刑為有期徒刑三年，依同法第八十條第一項第二款規定，追訴權
時效期間為十年。準此，本件被告於八十年八月三日犯罪，同年八月十日被害人吳錦
源提出告訴而開始偵查，同年月二十九日檢察官提起公訴，同年九月十六日繫屬於第
一審法院，同年十一月四日經第一審發布通緝，追訴權時效停止進行，八十三年五月
四日時效停止原因視為消滅，追訴權時效繼續進行，依此計算，本件追訴權自應於九
十三年四月十日始行消滅。原審不察，未依刑法第十條第一項之規定計算，率以刑法
第二百七十七條第一項為最重本刑未滿三年有期徒刑之罪，據以認其追訴權時效期間
為五年，並依此計算本件追訴權已於八十七年一月九日消滅，被告係於追訴權消滅後
之八十七年七月二十五日始經警緝獲，已不得再予追訴處罰，而為免訴之諭知，自屬
違背法令。檢察官上訴意旨執此指摘，非無理由，本件應認有發回更審之原因。
據上論結，應依刑事訴訟法第三百九十七條、第四百零一條，判決如主文。
中      華      民      國    九十二    年      四      月      十      日
                              最高法院刑事第十二庭
                                  審判長法官  張  淳  淙
                                        法官  謝  俊  雄
                                        法官  蘇  振  堂
                                        法官  張  春  福
                                        法官  呂  丹  玉
      右正本證明與原本無異
                                              書  記  官
中      華      民      國    九十二    年      四      月     十八     日


司法院資訊處製作；財團法人民間司法改革基金會備份。
